【裁判字號】    98,易,502
【裁判日期】    981221
【裁判案由】    詐欺
【裁判全文】
臺灣士林地方法院刑事判決               98年度易字第502號
公  訴  人  臺灣士林地方法院檢察署檢察官
被      告  甲○○
上列被告因詐欺案件，經檢察官提起公訴（98年度偵字第9357號
），本院判決如下：
    主  文
甲○○幫助意圖為自己不法之所有，以詐術使人將本人之物交付
，處有期徒刑參月，如易科罰金，以新臺幣壹仟元折算壹日，緩
刑參年。並應支付丙○○總數額新臺幣貳萬玖仟玖佰捌拾參元之
損害賠償，除於民國玖拾捌年拾貳月拾日已支付之新臺幣伍仟元
外，餘新臺幣貳萬肆仟玖佰捌拾參元應自玖拾玖年壹月起至玖拾
玖年肆月止，按月於每月之拾日給付新臺幣伍仟元，並於玖拾玖
年伍月拾日給付新臺幣肆仟玖佰捌拾參元，如有一期未履行，視
為全部到期。
    事  實
一、甲○○明知申請帳戶使用係輕而易舉之事，一般人無故取得
    他人金融帳戶使用之行徑常與財產犯罪之需要密切相關，而
    可預見該名不自行申辦帳戶反取得他人帳戶存摺、提款卡及
    密碼使用之人，可能係遂行不法所有意圖用以詐騙他人，又
    對於提供帳戶予他人使用雖無必引發他人萌生犯罪之確信，
    但仍以縱若有人持以犯罪亦不違反其本意，而基於幫助他人
    詐欺取財之犯意，於民國98年3 、4 月間某日，在臺北市中
    山區○○○路與德惠街口某咖啡廳內，將其所申請之臺灣新
    光商業銀行長安分行帳號000-0000000000000 號帳戶（下稱
    上開新光銀行帳戶）之存摺、提款卡及密碼，一併交付其知
    情之友人陳立潔（陳立潔所涉幫助詐欺部分，由檢察官另案
    偵查起訴），再轉交予真實姓名、年籍均不詳自稱「古順升
    」之詐騙集團男性成員（下稱「古順升」）。「古順升」取
    得上開新光銀行帳戶後，旋即與所屬詐欺集團成員共同基於
    意圖為自己不法所有之詐欺取財之犯意聯絡，於下列時、地
    ，為下列犯行：
（一）於98年4 月8 日晚間8 時許，該犯罪集團推由某姓名、年
      籍不詳之成員致電丙○○，佯稱丙○○因網路購書條碼錯
      誤，需持提款卡前往提款機重新操作取消交易，致丙○○
      陷於錯誤，而於同日晚間9 時20分許，至高雄縣旗山鎮○○○路旗山郵局，依其指示操作該郵局自動櫃員機，而轉
      帳匯款新臺幣（下同）29983 元至上開新光銀行帳戶內，
      該詐欺集團成員，隨即於同日將匯入款項提領一空。嗣丙○○發覺有異，報警處理，始查悉上情。
（二）於98年4 月8 日晚間10時20分許，該犯罪集團推由某姓名
      、年籍不詳之女性成員致電乙○○，佯稱乙○○之前購物
      時之分期付款設定有問題，要求乙○○至提款機做分期止
      付設定云云，致乙○○陷於錯誤，而於同日晚上10時40分
      許，至桃園縣大園鄉果林村9-25號果林郵局，依其指示操
      作該郵局自動櫃員機，轉帳匯款29,988元至上開新光銀行
      帳戶內，該詐欺集團成員，隨即於同日將匯入款項提領一
      空。嗣乙○○於匯款後發覺有異，始知受騙，報警處理。
二、案經臺北市政府警察局中山分局報告臺灣臺北地方法院檢察
    署檢察官呈請臺灣高等法院檢察署令轉臺灣士林地方法院檢
    察署檢察官偵查起訴。
    理  由
壹、證據能力部分：
    本案所引用之供述及非供述證據，經本院依法踐行調查證據
    程序，檢察官及被告甲○○均不爭執各該證據之證據能力，
    且亦查無依法應排除其證據能力之情形，是後述所引用證據
    之證據能力均無疑義。
貳、實體部分：
一、訊據被告甲○○固坦承其申請開設上開新光銀行帳戶使用，
    並於上揭時、地，將上開新光銀行帳戶存摺、提款卡及密碼
    ，一併交付其友人陳立潔，再轉交予「古順升」之事實，惟
    矢口否認有何幫助詐欺取財犯行，辯稱：因當時伊想要辦貸
    款，而伊友人陳立潔說他朋友「古順升」在銀行上班，可以
    幫伊辦貸款，所以伊將上開新光銀行帳戶資料交給陳立潔，
    陳立潔說他要拿給「古順升」，伊係相信陳立潔跟伊說的話
    ，才將上開新光銀行帳戶資料交給「古順升」云云。經查：
（一）上揭事實業據證人即被害人丙○○、乙○○分別於警詢中
      指述綦詳，且由證人陳立潔於偵查中就其將被告所交付之
      銀行存摺等資料轉交予「古順升」等節證述明確在卷，亦
      有被害人丙○○之郵政存簿儲金簿內頁影本、被害人乙○○所提出之郵局自動櫃員機交易明細表各1 紙，及臺灣新
      光商業銀行長安分行98年5 月8 日新光銀長安字第980051
      號函送之開戶資料、交易往來明細1 份在卷可稽，且依被
      告上開新光銀行帳戶之交易往來明細表所示，被害人丙○○、乙○○先後所匯入之款項，隨即遭人領走，從而，依
      上開事證，足認被告確實將其所有之上開新光銀行帳戶供
      該不詳詐騙集團成員及其同夥作為向被害人丙○○、乙○○詐欺取財後，取得贓款所用之工具，至屬灼然。
（二）被告雖以前揭情詞置辯，然金融存款帳戶事關存戶個人財
      產權益之保障，其與存戶提款卡、密碼結合，專有性自屬
      更高，若落入不明人士手中，極易被利用為取贓之犯罪工
      具，是一般人均有妥為保管以防止他人任意使用之認識，
      惟依被告於本院審理時所述情節，其對於「古順升」之年
      籍、聯絡方式或有何背景能力足以代為辦理貸款等細節竟
      均毫無所悉，僅泛稱伊相信陳立潔跟伊說的話云云，如此
      被告又如何能確保得以取回所交付之存摺、提款卡等物並
      獲得所貸款項，被告如此消極且輕忽重要金融證件之態度
      不僅顯有違於辦理貸款而急需資金週轉之人，亦悖於一般
      人管理帳戶及證件之常情，況被告於本院審理時亦供稱：
      陳立潔沒有辦理貸款成功過，也沒有拿出證明證明「古順
      升」有任職銀行或有能力辦理貸款，所以伊一開始也懷疑
      過等語明確（見本院98年11月2 日審判筆錄），益徵被告
      上開所辯無從採信。
（三）查金融機關存款帳戶，一般人極易申請取得，且個人之存
      款帳戶存摺、提款卡及密碼，乃關係該帳戶之款項之存取
      ，若非極為信任之親友因急迫情形有立即使用之必要之情
      形外，否則本可各自自行開立帳戶使用，自無須向他人借
      用或價購；個人之帳戶存摺、提款卡及密碼，亦無任意交
      付予不認識之人之理；又電視媒體對於使用人頭帳戶行詐
      騙或恐嚇之事，已廣為宣傳，被告為一成年人，應具有相
      當之智識程度與生活經驗，對此亦當認識甚明，卻猶將其
      所有之上開新光銀行帳戶存摺、提款卡及密碼交付予「古
      順升」及其同夥使用，雖未見有何參與詐欺被害人之行為
      、或於事後亦分得款項之積極證據，而無從認屬本件詐欺
      取財行為之共同正犯，然其將應屬個人使用之帳戶提供予
      他人使用，此即彰顯其幫助該他人為包含詐欺取財在內等
      財產犯罪之不確定故意。而嗣後該受被告提供使用帳戶之
      人，果與其他同夥利用以之為向被害人詐欺取財之匯款帳
      戶使用，被告應負幫助他人為詐欺取財之刑責甚明。
（四）綜上，被告上開所辯顯係事後卸責之詞，委無足取。本件
      事證明確，被告上揭犯行足可認定，應依法論科。
二、按幫助犯之成立，主觀上行為人須有幫助故意，客觀上須有
    幫助行為，意即需對於犯罪與正犯有共同之認識，而以幫助
    之意思，對於正犯資以助力，而未參與實施犯罪之行為者而
    言。被告甲○○將其所有之上開新光銀行帳戶之存摺、提款
    卡及密碼資料交付予「古順升」，供其所屬詐騙集團詐騙被
    害人財物，顯係基於幫助他人詐取財物之犯意所為，屬刑法
    詐欺罪構成要件以外之行為，被告既以幫助他人犯罪之意思
    而參與犯罪構成要件以外之行為，核其所為，係犯刑法第30
    條第1 項前段、第339 條第1 項之幫助詐欺取財罪。被告以
    幫助他人犯罪之意思而參與犯罪構成要件以外之行為，為上
    開詐欺取財罪之幫助犯，依刑法第30條第2 項之規定，減輕
    其刑。又被告提供上開新光銀行帳戶之存摺、提款卡及密碼
    之行為，使該不詳詐騙集團成員所屬詐騙集團對被害人丙○○、乙○○施以詐術，並分別使其等交付財物，係一行為侵
    害數法益，同時觸犯2 幫助詐欺取財罪，為想像競合犯，應
    依刑法第55條規定，從一幫助詐欺取財罪處斷。爰審酌被告
    所為助長詐欺集團之猖獗，影響社會、金融秩序正常交易安
    全，增加被害人尋求救濟之困難，並使犯罪之追查趨於複雜
    ，及其犯罪之動機、目的、手段、所生損害暨犯罪後之態度
    、素行等一切情狀，量處如主文所示之刑，並諭知易科罰金
    之折算標準，以示懲儆。至公訴人雖對被告求處有期徒刑5
    月以上，惟本院審酌被告具體之犯罪情節及前揭各情，認應
    處以如主文所示之刑為妥適，附此敘明。末查，被告前未曾
    因故意犯罪受有期徒刑以上刑之宣告，有臺灣高等法院被告
    前案紀錄表1 份在卷可稽，此次因一時失慮偶罹刑典，事後
    於本院審理時表示願分別賠償29983 元、29988 元予被害人
    丙○○、乙○○，惟被害人乙○○經本院傳喚後提出書面到
    院表示：伊因上班無法到場，願意放棄本案賠償之權利等語
    ，有傳真書面1 紙在卷足佐，而被告已與被害人丙○○達成
    和解，且被告經此教訓，應知所警惕而無再犯之虞，再參以
    被害人丙○○於本院審理中陳稱：伊願意給被告一個機會等
    語（見本院98年11月23日審判筆錄），是本院因認對被告所
    宣告之刑，以暫不執行為適當，爰依刑法第74條第1 項第1
    款之規定宣告緩刑3 年，以啟自新。並依刑法第74條第2 項
    第3 款規定，諭知被告應向被害人丙○○支付總數額29983
    元之損害賠償，除於98年12月10日已支付之5000元外，餘24
    983 元應自99年1 月起至99年4 月止，按月於每月之10日給
    付5000元，並於99年5 月10日給付4983元，如有一期未履行
    ，視為全部到期（依刑法第74條第4 項，得為民事強制執行
    名義，若被告不履行上開負擔，且情節重大足認原宣告之緩
    刑難收其預期效果，而有執行刑罰之必要者，依刑法第75條
    之1 第1 項第4 款之規定，得撤銷其緩刑宣告，附以敘明）
    。
據上論斷，應依刑事訴訟法第299 條第1 項前段，刑法第339 條
第1 項、第30條第1 項前段、第2 項、第55條、第41條第1 項前
段、第74條第1 項第1 款、第2 項第3 款，刑法施行法第1 條之
1 第1 項、第2 項前段，判決如主文。
本案經檢察官王巧玲到庭執行職務。
中    華    民    國    98    年    12    月    21    日
                    刑事第七庭  審判長法  官  王美玲
                                      法  官  黎惠萍
                                      法  官  吳志豪
以上正本證明與原本無異。
如不服本判決，應於收受送達後10日內向本院提出上訴書狀，其
未敘述上訴理由者，應於上訴期間屆滿後20日內向本院補提理由
書狀（均須按他造當事人之人數附繕本）。
                                     書記官  簡湘雲
中    華    民    國    98    年    12    月    21    日
附錄論罪科刑法條：
刑法第339條第1項：
意圖為自己或第三人不法之所有，以詐術使人將本人或第三人之
物交付者，處五年以下有期徒刑、拘役或科或併科一千元以下罰
金。


司法院資訊處製作；財團法人民間司法改革基金會備份。
